---
title: "Live Coding"
output: html_document
---

```{r setup, include=FALSE}
knitr::opts_chunk$set(echo = TRUE)
library(tidyverse)
```

# Einführung

In dieser Session lernen wir die Grundlagen von `ggplot2` welches ein Kernelemente der tidyverse() library ist. Es basiert auf dem sogenannten "Grammar of Graphics"-Ansatz, bei dem man einen Plot als Kombination aus **Daten**, **Ästhetiken** und **Geometrien** versteht.

# Der Aufbau eines Plots in `ggplot2`
- Daten (data) der zugrundeliegende Datensatz 
- `aes()` = aesthetics: Definiert, welche Variablen wie dargestellt werden sollen.
- `geom_` = Geometrie des Plots, also Welche Art von Diagramm (z.B. Punkte, Balken, Linien).
- Weitere optionale Komponenten
-bspw. `labs()` für Achsenbeschriftungen
- Plots können **gelayert** werden, d.h. mehrere Geome übereinandergelegt.

---



## Schritt 1: Datensatz wählen und ggplot starten
- man hat im Gegensatz zu anderen Visualisierungen hier erstmal nur die ggplot Funktion egal welche Art von diagramm (Histogramm, Liniendiagramm...) wir machen
- es wird geschaut welche Variablen hat man auf der x achse und y achse,, welche farben wollen wir etc, erst dann geben wir an welches Art von Diagramm wir nehmen wollen 

Wir arbeiten mit dem `mpg`-Datensatz, der in `ggplot2` enthalten ist.

```{r}
glimpse(mpg)
```

## Schritt 2: Einfache Histogramm-Darstellung

Ein Histogramm der Stadtverbrauchswerte (`cty`).
- Wir wollen die cty Spalte also die Galonen pro Meile auf der x Achse haben, wenn wir das ausführen kommt erstmal nicht viel weil ggplot nicht weiß welches Diagramm wir haben wollen 

```{r}
ggplot(mpg, aes(x = cty))
  
```

Wir müssen angeben welche Art von Diagramm wir haben wollen, dafür nutzen wir `geom_` und wählen das Histogramm aus. 
```{r}
ggplot(mpg, aes(x = cty)) +
  geom_histogram()
  
```
- Wir können jetzt Labels hinzufügen und  Farben 
- grammar of graphics ist geschichtet (llayerd) wir wollen erst den plot grob anzeigen, dann können wir extra informationen hinzugügen mit `labs()` 


```{r}
ggplot(mpg, aes(x = cty)) +
  geom_histogram() +
  labs(x = "City mileage")
```

## Schritt 3: Frequenzpolygon statt Histogramm
Warum macht man das jetzt so geschichtet? 
- wenn wir statt einem Histogramm ein frequency Polygon 
- das Ergebnis zeigt das Diagramm vom Aufbau ähnlich ist der einzige unterschied ist der Diagramm Type aber unsere `labs()` x Achsen Beschriftung bleibt und auch der X-Wert -> Diagramm Typ ist sekundär 

```{r}
ggplot(mpg, aes(x = cty)) +
  geom_freqpoly() +
  labs(x = "City mileage")
```

## Schritt 4: Mehrere Geometrien kombinieren
- Wir können die beiden sogar übereinander legen, das ist vielleicht hier nicht so ganz sinnvoll zeigt aber wie stark ggplot bei der Visualisierunng ist und wie leicht die Syntax durch das layern ist 
```{r}
ggplot(mpg, aes(x = cty)) +
  geom_histogram() +
  geom_freqpoly() +
  labs(x = "City mileage")
```

# Scatterplot mit Regressionslinie
Lasst uns ein paar weitere Plots mit dem mpg Datensatz machen beispielsweise ein Scatterplot 
Diesmal nehmen wir `cty` (`milage`) auf die X Achse und `hwy` (`highway milage`) auf die Y Achse 

```{r}
ggplot(mpg, aes(x = cty, y = hwy)) +
  geom_point()
```

Wenn wir das sehen denkt man direkt an eine lineare Regression 
die Regressionslinie können wir einfach mit `geom_smooth(method = lm)` -> linear model 
Ist dafür da Trennlinien zu zeichnen
```{r}
ggplot(mpg, aes(x = cty, y = hwy)) +
  geom_point() +
  geom_smooth(method = "lm")
```
- Es zeigt den Bereich, in dem die wahre Regressionslinie mit einer bestimmten - Wahrscheinlichkeit liegt – typischerweise 95%.
- Es drückt die Unsicherheit der Schätzung aus.
- Je breiter das Band, desto unsicherer ist die Schätzung an dieser Stelle.
- Je schmaler, desto präziser ist der Zusammenhang an dieser Stelle geschätzt
--> Das graue Band zeigt, wo die wahre Regressionslinie liegen könnte, wenn wir die Analyse unendlich oft mit ähnlichen Daten wiederholen würden.

Wir können es auch mit `se= FALSE` (Standard Error) ausschalten 
```{r}
ggplot(mpg, aes(x = cty, y = hwy)) +
  geom_point() +
  geom_smooth(method = "lm", se=FALSE)
```

# Scatterplot nach Fahrzeugklasse einfärben
- wir haben mit Lais ja schon die Fahrzeugklassen gruppiert (`mpg` Dataset zeigen und `class` Spalte zeigen)
- wir können jetzt die verschiedenen classen mit Farben kodieren das können wir wie die Infos über X und Y Achse unter `aes`thetic machen weil dort alle Infos über die visualisierung angegeben werden. Weil das nichts mit den Achsen zu tun hat fügen wir eine extra aesthetic hinzu `color` und wir wollen die `class` einfärben

```{r}
ggplot(mpg, aes(x = cty, y = hwy, color = class)) +
  geom_point() +
  geom_smooth(method = "lm", se=FALSE)
```


```{r}
ggplot(mpg, aes(x = cty, y = hwy, color = class)) +
  geom_point() +
  geom_smooth(method = "lm", aes(group = 1), color = "black")
```

```{r}
ggplot(mpg, aes(x = cty, y = hwy, color = class)) +
  geom_point()
```


## Farben verbessern (z.B. farbenblindfreundlich)
- Man kannt die Farben manuell bestimmen oder über Farbpalleten einer Funktion `scale_color_brewer`

```{r}
ggplot(mpg, aes(x = cty, y = hwy, color = class)) +
  geom_point() +
  scale_color_brewer(palette = "Dark2")
```

# Gerichteter Zweistichproben-t-Test

**Fragestellung:**  
*Verbrauchen SUVs mehr Sprit in der Stadt als Kompaktwagen?*
- Wir vergleichen den Stadtverbrauch (`cty`, miles per gallon) zwischen Fahrzeugklassen (`class`). Je höher der Wert, desto sparsam das Fahrzeug.
### Variablen:
- `cty` = Stadtverbrauch (je mehr Meilen pro Gallone, desto sparsamer).
- `class` = Fahrzeugklasse (`"compact"`, `"suv"`)
### Hypothesen:
- H₀ (Nullhypothese): Kompaktwagen sind nicht sparsamer als SUVs → `compact ≤ suv`
- H₁ (Alternativhypothese): Kompaktwagen sind sparsamer → `compact > suv`

```{r}
# Gerichteter t-Test
t.test(
  cty ~ class,
  data = mpg %>% filter(class %in% c("suv", "compact")),
  alternative = "greater"
)
```

### Erklärung Code:

- `t.test()` vergleicht Durchschnittswerte zwischen zwei Gruppen.
- `cty ~ class` bedeutet: "Vergleiche Stadtverbrauch (cty) nach Fahrzeugklasse (class)"
- `data` = ... übergibt das gefilterte mpg-Dataframe (nur "suv" und "compact").
- `alternative` = "greater" prüft: Ist cty (Wie weit kommt man mit einer Galleone) bei Compact größer als bei SUV ? -> Dann wäre der Verbrauch von SUVs höher!
- R vergleicht alphabetisch: "compact" (links), "suv" (rechts) → prüft „Linke (erste) Gruppe > rechte (zweite) Gruppe“
  → Das bedeutet: SUVs verbrauchen **mehr**, da sie **weniger** Meilen pro Gallone schaffen.
  
### Erklärung Ergebniss
- 1. t-Wert: 11.393
  -   Das ist der Teststatistik-Wert des t-Tests.
  -   Er zeigt, wie stark sich die Mittelwerte der beiden Gruppen (Kompakt vs. SUV) voneinander unterscheiden, relativ zur Streuung der Daten.
  -   Je größer der Betrag des t-Werts, desto größer der Unterschied.
  -   Ein Wert von 11.393 ist sehr groß → Es gibt einen klaren Unterschied zwischen den Gruppen.
- 2. df (Freiheitsgrade): 79.558
  - Freiheitsgrade (degrees of freedom) bestimmen die Form der t-Verteilung.
  - Hier: Der Wert ist nicht ganzzahlig, weil der Welch-t-Test verwendet wurde (erlaubt ungleiche Varianz).
  - R berechnet diesen Wert automatisch und nutzt ihn, um den korrekten p-Wert zu berechnen.
- 3. p-Wert: < 2.2e-16
  - Der p-Wert gibt an: Wie wahrscheinlich wäre es, diesen Unterschied zu sehen, wenn es in Wirklichkeit keinen gibt?
  - Hier ist der p-Wert extrem klein: kleiner als 0.00000000000000022.
    - ➤ Sehr hoch signifikant!
  - → Du kannst mit extrem hoher Sicherheit sagen, dass ein echter Unterschied zwischen den Gruppen besteht.
  - Interpretation: Der Unterschied ist nicht durch Zufall erklärbar.
- 4. 95%-Konfidenzintervall: [5.66, ∞)
  - Das Konfidenzintervall sagt dir:
  - „Mit 95% Sicherheit liegt der wahre Mittelwertunterschied mindestens bei 5.66 mpg.“
  - Da das Intervall ausschließlich positiv ist (kein 0 enthalten), bestätigt es den signifikanten Unterschied.
-  5. Mittelwerte:
  - Gruppe	Mittelwert (cty)
  - Kompaktwagen	20.13 mpg (deskriptive Werte )
  - SUVs	13.50 mpg (deskriptiv)
  --> Deskriptiver Unterschied der Mittelwerte wäre hier 20.13 - 13.50 = 6.63  (das ist der Unterschied in der Stichprobe)
  --> Kompaktwagen fahren im Schnitt 6.63 Meilen weiter pro Gallone.
  Durch t-Test und Konfidenzintervall können wir sagen:
  🟢 Interpretation: Kompaktwagen verbrauchen mindestens 5.66 mpg (Unteregrenze vom Konfidenzintervall) weniger Sprit als SUVs.
  - Das ist ein sehr relevanter praktischer Unterschied, nicht nur statistisch signifikant.




# Ergebnis dokumentieren mit R Markdown

R Markdown erlaubt dir, **Code und Text zu kombinieren** und **automatisch** HTML-, PDF- oder Word-Berichte zu erstellen.

## Vorteile

- Kein Copy & Paste zwischen RStudio und Word
- Alle Schritte sind reproduzierbar
- Perfekt für Kommunikation mit Team oder Kunden

# Fazit

`ggplot2` bietet ein **mächtiges, flexibles und logisches** Framework zur Erstellung von Grafiken. Du beginnst mit den Daten und beschreibst dann:

1. Welche Variablen du zeigen willst (`aes`)
2. Wie du sie zeigen willst (`geom`)
3. Wie du sie verbessern willst (Labels, Farben, Titel usw.)
